臺灣彰化地方法院民事裁定
111年度訴字第1075號
原      告  凱基商業銀行股份有限公司


法定代理人  龐德明（Stefano Paolo Bertamini）



被      告  劉嬙鎇  
上列當事人間請求清償借款事件，本院裁定如下：
    主  文
原告之訴駁回。
訴訟費用由原告負擔。
    理  由
一、按訴訟標的於確定之終局判決中經裁判者，除法律別有規定
    外，有既判力，當事人不得就已有確定終局判決之同一事件
    ，更行起訴。此觀民事訴訟法第249條第1項第7款及第400條
    第1項規定自明。所謂同一事件，係指同一當事人就同一訴
    訟標的為請求，而其聲明同一、正相反或可以代用。次按雇
    主應為適用勞工退休金條例之勞工，按月提繳退休金，儲存
    於勞保局設立之勞工退休金個人專戶，勞工退休金條例第6
    條第1項定有明文。參酌該條立法理由：「雇主應依規定之
    提繳率，按月為勞工提繳個人退休金，專戶存儲」、勞工退
    休金條例第26條立法理由提及勞工退休金有強制儲蓄性質等
    內容，及司法院釋字第781號解釋理由書略以：「勞退新制
    之勞工『個人退休金專戶』，係由雇主於受僱人任職期間，依
    月提繳工資分級表，按受僱人之薪資分級，提繳至少以百分
    之6計算之金額至受僱人個人退休金專戶，受僱人符合退休
    條件，始得支領以該提繳金額本金及累積收益總額為限之退
    休金，性質上或可解為遞延工資之給付」，可認該專戶內金
    額應屬勞工之財產。而勞工退休金條例第26條第1項、第27
    條第1項第5款、第2項規定，有拋棄或法定事由喪失繼承權
    之情事，不得請領勞工退休金，應認勞工退休金為遺產之一
    部。
二、本件原告起訴前主張其對訴外人即被告繼承人羅秉旋有消費
    借貸債權，請求被告借款，經臺灣臺北地方法院以110年訴
    字第6596號（下稱前案）判決被告應與羅秉旋其他繼承人於
    繼承羅秉旋遺產範圍內，連帶給付原告新臺幣（下同）914,
    983元及自民國107年5月10日起至清償日止，按年息百分之5
    .08計算之利息，暨自107年6月11日起至107年12月10日止，
    按上開利率百分之10計算之違約金，自107年12月11日起至1
    08年3月10日止，按上開利率百分之20計算之違約金確定等
    情，業據原告提出前案判決及確定證明書為證。原告於前案
    判決確定後，就同一當事人即被告，主張同一消費借貸法律
    關係，聲明被告應於領取羅秉旋之勞工退休金範圍內給付原
    告581,607元及利息，惟羅秉旋之勞工退休金性質上亦為其
    遺產之一部，已如前述，故本件訴之聲明並未逾越前案確定
    判決範圍，自為前案確定判決效力所及，且其情形無從補正
    ，揆諸前揭規定，原告再行起訴即不合法，應以裁定駁回。
三、依民事訴訟法第249條第1項第7款、第95條、第78條，裁定
    如主文。
中　　華　　民　　國　　111 　年　　11　　月　　18　　日
                  民事第一庭    法  官  歐家佑
以上正本係照原本作成。
如不服本裁定，應於裁定送達後10日內，以書狀向本院提出抗告
，並繳納抗告費新臺幣1000元。
中　　華　　民　　國　　111 　年　　11　　月　　18　　日
　　　　　                      書記官  黃明慧